臺灣新北地方法院民事判決　　　　　　 110年度簡上字第65號
上　訴　人　廖唯辰
訴訟代理人　廖文君
被　上訴人　陳秀勤
訴訟代理人　梁馨予
上列當事人間請求侵權行為損害賠償事件，上訴人對於中華民國
109 年12月31日本院板橋簡易庭109 年度板簡字第2932號第一審
判決提起上訴，經本院於110 年10月20日言詞辯論終結，判決如
下：
    主  文
上訴駁回。
第二審訴訟費用由上訴人負擔。
    事實及理由  
一、被上訴人起訴主張：上訴人依一般社會生活之通常經驗，能
    預見提供金融帳戶予不相識之人，可能幫助不相識之人以該
    帳戶掩飾或隱匿犯罪所得財物，致被害人及警方追查無門，
    竟仍不違其本意，基於幫助詐欺之不確定犯意，於民國108
    年12月31日16時6 分許，在新北市○○區○○街000 號之統
    一超商祥吉門市店內，將其所申辦之國泰世華商業銀行帳號
    000-000000000000號帳戶（下稱國泰世華銀行帳戶）、兆豐
    國際商業銀行000-00000000000 號帳戶（下稱兆豐銀行帳戶
    ）之存摺及提款卡，寄予某真實姓名年籍不詳之人，並以通
    訊軟體Line告知提款卡密碼，幫助該詐欺集團成員從事詐欺
    取財之犯行。嗣該不法詐騙集團之成員，取得上開金融帳戶
    資料後，即意圖為自己不法之所有，於109 年1 月6 日某時
    許，向被上訴人以電話佯稱係其姪子，因積欠他人債務亟需
    款項還債云云，致被上訴人陷於錯誤而依指示於109 年1 月
    16日14時39分，在臺中市西屯區第一銀行北臺中分行臨櫃匯
    款轉帳新臺幣（下同）15萬元至上訴人上開兆豐銀行帳戶內
    ，款項旋遭人提領一空。被上訴人因上訴人不法之行為而受
    有損失，爰依侵權行為之法律關係，提起本件訴訟，聲明：
    上訴人應給付被上訴人15萬元，及自起訴狀繕本送達翌日起
    至清償日止，按年息5%計算之利息等語。
二、上訴人則以：系爭15萬元並非上訴人拿取，且本院109 年度
    簡上字第910 號判決採信上訴人交付存摺、提款卡、密碼是
    為辦貸款，改判上訴人無罪，原審卻仍判須賠償15萬元，顯
    有錯誤，我也是受害者，所有銀行帳戶全被封鎖，致找工作
    難度增加，爰依法提起上訴等語。
三、被上訴人於原審聲明：上訴人應給付被上訴人15萬元，及自
    刑事附帶民事訴訟起訴狀繕本送達翌日起至清償日止，按週
    年利率5%計算之利息。原審對於被上訴人之請求，為被上訴
    人勝訴之判決，並依職權宣告假執行。上訴人對原審判決不
    服提起上訴，並為上訴聲明：原判決廢棄，被上訴人於第一
    審之訴駁回。被上訴人則聲明：上訴駁回。
四、本院得心證之理由：
  ㈠按因故意或過失，不法侵害他人之權利者，負損害賠償責任
    。故意以背於善良風俗之方法，加損害於他人者亦同。違反
    保護他人之法律，致生損害於他人者，負賠償責任。但能證
    明其行為無過失者，不在此限，分別為民法第184 條第1 項
    、第2 項所明定。次按數人共同不法侵害他人之權利者，連
    帶負損害賠償責任，不能知其中孰為加害人者，亦同；造意
    人及幫助人，視為共同行為人，又民法第185 條亦定有明文
    。可知民事上之共同侵權行為與刑事上之共同正犯，其構成
    要件並不完全相同，共同侵權行為之成立，以各加害行為有
    客觀的共同關連性，亦即各加害行為均為其所生損害之共同
    原因為已足，不以各行為人間有意思聯絡為必要，其行為係
    出於故意或過失，在所不問，雖僅其中一人為故意，他為過
    失，亦得成立（最高法院83年度台上字第742 號裁判要旨參
    照），造意人或幫助人，亦視為共同行為人。
  ㈡經查，上訴人於108 年12月31日16時6 分許，將其所申辦之
    國泰世華銀行帳戶、兆豐銀行帳戶之存摺及提款卡，寄予某
    真實姓名年籍不詳之人，並以通訊軟體Line告知提款卡密碼
    ，幫助該詐欺集團成員從事詐欺取財之犯行，嗣該不法詐騙
    集團之成員，取得上開金融帳戶資料後，即意圖為自己不法
    之所有，於109 年1 月6 日某時許，向被上訴人以電話佯稱
    係其姪子，因積欠他人債務亟需款項還債云云，致被上訴人
    陷於錯誤而依指示於109 年1 月16日14時39分臨櫃匯款轉帳
    15萬元至上訴人上開兆豐銀行帳戶內，款項旋遭人提領一空
    而受有損害，上訴人因前情涉犯幫助詐欺取財罪，經臺灣新
    北地方檢察署檢察官向本院聲請簡易判決處刑，經本院109
    年度簡字第4347號簡易判決判處有期徒刑3 月，雖上訴人上
    訴後經本院109 年度簡上第910 號改判無罪，惟經臺灣新北
    地方檢察署檢察官提起上訴後，臺灣高等法院以110 年上易
    字第315 號判決撤銷上訴人無罪判決，改判上訴人幫助犯詐
    欺取財罪，處有期徒刑3 月等節，有前開刑事判決附卷可稽
    （見原審卷第13頁至第18頁、簡上卷第17頁至第35頁、第73
    頁至第80頁），堪信屬實。
  ㈢又上訴人雖以前詞置辯，且於刑事訴訟中提出其與真實姓名
    年籍不詳之「王志民」間之通訊軟體LINE之聊天紀錄，用以
    佐證其並無幫助詐欺故意，惟查依社會通常經驗，一般貸款
    機構審核信用貸款，均須申請貸款者提供足以證明其資力、
    經濟、信用狀況等文件，卻無須交付金融帳戶提款卡與密碼
    ，更未曾聽聞貸款機構得因申請貸款者提供金融帳戶提款卡
    與密碼作為申請資料而有利於申請貸款之情，且金融機構開
    立之帳戶為個人理財之工具，開設存款帳戶並無特殊資格限
    制，民眾皆能自由申請，亦可同時在不同金融機構申請多數
    存款帳戶使用，且該等帳戶有一定金融交易目的及識別意義
    ，具高度專有性，一般人皆有妥為保管帳戶資料，防止他人
    任意使用之認識，縱因特殊情況有交付他人使用之需，亦必
    會深入瞭解用途後再行提供他人使用，此為事理之常，且依
    社會生活經驗，申請設立銀行帳戶使用並無困難之處，故無
    使用他人帳戶之必要，佐以近年來利用人頭帳戶詐騙之案件
    層出不窮，媒體及政府無不大力宣導，提醒注意，若不以自
    己名義申請開立帳戶使用，反向他人蒐集或收購帳戶資料，
    帳戶所有人應可預見其目的係利用各種方式以從事詐欺取財
    等財產上犯罪。而上訴人已工作多年，為具有一定社會經驗
    之人，復有貸款經驗，應知貸款不必提供存摺及提款卡予他
    人，縱有特殊情況偶需交付他人使用，必深入了解用途及合
    理性，是上訴人交付其所屬之帳戶存摺、提款卡及提款卡密
    碼予他人時，自應負有上開注意義務，應注意而不注意，是
    本件被上訴人主張因上訴人本件侵權行為，受有前述金錢損
    失，堪認上訴人就本件侵權行為之發生確有過失責任甚明，
    是上訴人上揭所辯僅是爭執其並無幫助詐欺之故意，然如前
    述上訴人應負過失侵權行為責任，故被上訴人本於侵權行為
    ，請求上訴人負損害賠償責任，即屬有據，上訴人前開所辯
    ，不得據為拒絕賠償之事由。
  ㈣末按給付無確定期限者，債務人於債權人得請求給付時，經
    其催告而未為給付，自受催告時起，負遲延責任。遲延之債
    務，以支付金錢為標的者，債權人得請求依法定利率計算之
    遲延利息。應付利息之債務，其利率未經約定，亦無法律可
    據者，週年利率為5%，民法第229 條第2 項、第233 條第1
    項前段、第203 條，定有明文。查本件係侵權行為損害賠償
    之債，自屬無確定期限者，而本件刑事附帶民事訴訟起訴狀
    繕本於109 年8 月21日送達被告，有送達證書附卷可憑（見
    本院簡附民卷第7 頁），是被上訴人請求上訴人給付自109
    年8 月22日起至清償日止，按年息5%計算之遲延利息，洵屬
    可採。
五、從而，被上訴人依侵權行為之法律關係訴請上訴人應給付15
    0,000 元及109 年8 月23日起至清償日止，按年息百分之5
    計算之利息，於法有據，應予准許。又適用簡易程序所為上
    訴人敗訴之判決，應依職權宣告假執行，民事訴訟法第389
    條第1 項第3 款定有明文。是原審判命上訴人為上開給付，
    並依職權宣告假執行，理由雖有不同，結論則無二致，仍應
    予維持。上訴意旨指摘原判決不當，求予廢棄改判，為無理
    由，應予駁回。
六、本件判決基礎已臻明確，兩造其餘攻防方法及訴訟資料經本
    院審酌後，核與判決不生影響，無逐一論駁之必要，併此敘
    明。
七、據上論結，本件上訴為無理由，依民事訴訟法第436 條之1
    第3 項、第449 條第1 項、第78條，判決如主文。
中    華    民    國    110   年    11   月     19    日
                  民事第六庭  審判長法  官  許瑞東
 
                                    法  官  陳佳君
 
                                    法  官  宋家瑋
以上正本證明與原本無異。
本判決不得上訴。  
中    華    民    國   110     年    11    月    19    日
                                    書記官  洪愷翎